臺灣高雄地方法院刑事判決
111年度審易字第500號
公  訴  人  臺灣高雄地方檢察署檢察官
被      告  彭正大


上列被告因妨害名譽案件，經檢察官提起公訴（111年度偵字第7
649號），本院判決如下：
    主  文
彭正大無罪。
    理  由
一、公訴意旨略以：被告彭正大與告訴人孫瑜濃為鄰居。緣雙方
    於民國111年2月8日15時20分許，在高雄市○○區○○街00號前
    ，因故發生爭執，詎被告竟基於公然侮辱之犯意，以「俗辣
    」、「覽趴」等語侮辱告訴人，足以貶損告訴人之名譽。因
    認被告涉犯刑法第309條第1項之公然侮辱罪嫌。
二、按犯罪事實應依證據認定之，無證據不得認定犯罪事實；再
    不能證明被告犯罪者，即應諭知無罪之判決，刑事訴訟法第
    154 條第2 項、第301 條第1 項分別定有明文。又事實之認
    定，應憑證據，如未能發現相當證據，或證據不足以證明，
    自不能以推測或擬制之方法，為裁判基礎；且認定不利於被
    告之事實須依積極證據，苟積極證據不足為不利於被告事實
    之認定時，即應為有利於被告之認定；另認定犯罪事實所憑
    之證據，雖不以直接證據為限，間接證據亦包括在內，然而
    無論直接證據或間接證據，其為訴訟上之證明，須於通常一
    般之人均不致有所懷疑，而得確信其為真實之程度者，始得
    據為有罪之認定，倘其證明尚未達到此一程度，而有合理之
    懷疑存在而無從使事實審法院得有罪之確信時，即應由法院
    為諭知被告無罪之判決（最高法院40年台上字第86號、30年
    上字第816號、76年台上字第4986號判決要旨參照）。又按
    檢察官就被告犯罪事實，應負舉證責任，並指出證明之方法
    ，刑事訴訟法第161條第1項定有明文。因此，檢察官對於起
    訴之犯罪事實，應負提出證據及說服之實質舉證責任。倘其
    所提出之證據，不足為被告有罪之積極證明，或其指出證明
    之方法，無從說服法院以形成被告有罪之心證，基於無罪推
    定之原則，自應為被告無罪判決之諭知（最高法院92年台上
    字第128號判決要旨參照）。
三、公訴意旨認為被告涉犯上開犯嫌，無非係以被告及告訴人於
    警詢及偵查中之供述、現場監視器錄影光碟譯文、臺灣高雄
    地方檢察署勘驗筆錄等為其主要論據。訊據被告固坦承於起
    訴書所載時地，與告訴人之配偶發生口角爭執，並口出「俗
    辣」、「覽趴」等語，然堅決否認有何對告訴人犯公然侮辱
    之犯行，辯稱：伊當時係和告訴人之配偶因曝曬魚貨所生味
    道發生爭執，而針對告訴人之配偶說出前開言詞，並不是針
    對告訴人等語（見本院卷第77頁）。經查：
（一）被告於起訴書所載時地，口出「覽趴」、「俗辣」等語，
      有前開起訴書所載事證在卷可佐，且為被告所不爭執，此
      部分之事實堪信為真。
（二）經本院當庭勘驗告訴人所提出之現場監視器錄影檔案，結
      果如下：（15：22：29）告訴人的先生說「你故意的（台
      語）」，被告隨即回嘴「故意你覽趴（台語）」。（15：
      22：48）告訴人的先生講「你去檢舉阿（台語）」，被告
      隨即回嘴「我檢舉你覽趴（台語）」。（15：23：10）告
      訴人的配偶說「叫來量阿（台語）」，被告隨即回嘴「量
      覽趴（台語）」。（15：23：29）告訴人的配偶說「叫來
      量阿（台語）」，被告隨即回嘴「你俗辣（台語）、小丑
      （國語）」，告訴人雖有在旁邊搭腔，但聽不到有任何具
      體的言詞，有本院勘驗筆錄在卷可參（見本院卷第77頁、
      第79頁），由上開勘驗結果可知，被告案發當時係針對告
      訴人之配偶所說「你故意的」、「你去檢舉阿」、「叫來
      量阿」等語，回以「故意你覽趴」、「我檢舉你覽趴」、
      「量覽趴」、「你俗辣、小丑」等語，被告顯然係對於告
      訴人之配偶所述言詞不滿而出言以對，其所言之對象為告
      訴人之配偶，甚為明確，尚難認與一旁之告訴人有何關連
      。
（三）公訴意旨雖以前揭告訴人證述及勘驗筆錄，認被告對告訴
      人涉犯公然侮辱犯行，然上開事證僅能證明被告確實有口
      出「俗辣」、「覽趴」等語，而與本院當庭勘驗結果並無
      不同，自難憑此等證物而認被告確有對告訴人公然侮辱之
      犯行存在。
四、綜上，依公訴人所提出之證據，僅能證明被告確有於起訴書
    所載時地口出「俗辣」、「覽趴」等語，而無法說服本院達
    於通常一般之人不致有所懷疑，而得確信其確有對告訴人公
    然侮辱之程度，此外復查無其他證據可資佐證，自屬不能證
    明犯罪，揆諸前揭說明，當應為被告無罪之諭知。
據上論斷，應依刑事訴訟法第301條第1項，判決如主文。
本案經檢察官王清海提起公訴，檢察官范文欽到庭執行職務。
中　　華　　民　　國　　111 　年　　8 　　月　　16 　 日
                  刑事第五庭  法  官    黃政忠
以上正本證明與原本無異。
如不服本判決應於收受送達後20日內向本院提出上訴書狀，並應
敘述具體理由；如未敘述上訴理由者，應於上訴期間屆滿後20日
內向本院補提理由書（均須按他造當事人之人數附繕本）「切勿
逕送上級法院」。
「因疫情而遲誤不變期間，得向法院聲請回復原狀」。
中　　華　　民　　國　　111 　年　　8 　　月　　17　　日
                              書記官    儲鳴霄